臺灣臺北地方法院簡易民事判決
109年度北簡字第12145號
原      告  廖偉鈞  

被      告  魏君翰  

訴訟代理人  楊順吉  
上列當事人間請求損害賠償事件，本院於民國一百一十年九月十
六日言詞辯論終結，判決如下︰
    主    文
被告應給付原告新臺幣捌萬元，及自民國一百零九年五月二十八
日起至清償日止，按年息百分之五計算之利息。
原告其餘之訴駁回。
訴訟費用新臺幣壹仟柒佰柒拾元由被告負擔新臺幣捌佰伍拾捌元
，餘由原告負擔。
本判決第一項得假執行。但被告如以新臺幣捌萬元為原告預供擔
保，得免為假執行。
原告其餘假執行之聲請駁回。
    事    實
甲、原告方面：
一、聲明：㈠被告應給付原告新臺幣（下同）十六萬五千元，及
    自起訴狀繕本送達翌日（即民國一百零九年五月二十八日）
    起至清償日止，按年息百分之五計算之利息；㈡願供擔保請
    准宣告假執行。
二、陳述略稱：
  ㈠緣原告於一百零七年五月透過網路臉書社團向被告魏君翰購
    買車號0000－00之銀色車輛（下稱系爭汽車），然被告出示
    之汽車行照卻顯示車主為其父親即訴外人魏振坤，但被告表
    示其為實際擁有系爭汽車之人，且魏振坤亦同意出售系爭汽
    車當日並出示魏振坤之身分證，原告因而採信被告說詞並於
    車輛行照上蓋章，兩造於一百零七年五月二十日晚間簽訂簡
    約（下稱系爭簡約），約定以七十萬元買賣系爭汽車，原告
    並已分別於一百零七年五月十六日轉帳三萬元、同年月十七
    日匯款五萬元總計八萬元匯入魏振坤之帳戶作為購車之訂金
    ，兩造並約定於五月二十三日再次見面辦理相關手續，並提
    供車輛行照及車主資料給原告辦理車輛貸款申請手續，期間
    原告聯繫訴外人台新大安租賃股份有限公司（下稱台新租賃
    公司）專員即證人吳冠筠辦理相關流程，亦由吳冠筠直接聯
    繫被告進行有關車籍資料確認。
　㈡嗣兩造於一百零七年五月二十三日再次碰面商討貸款流程、
    交車及過戶時間。由於車輛貸款最後須進行對保流程，故被
    告同意原告將系爭汽車開回高雄讓原告家人與台新租賃公司
    進行對保手續，證人吳冠筠表示對保後需三至五天之時間，
    原告於一百零七年五月二十四日晚間及二十五日向被告表示
    要求進一步檢測系爭汽車，並希望被告出面協助，原告於五
    月二十五日晚間將系爭汽車開回被告所指定之維修廠歐途耐
    玖大店檢測，該維修廠技師表示系爭汽車底盤零件損壞出現
    問題影響行車操控，且避震器部分也出現問題與瑕疵，在高
    速行駛下容易發生危險，系爭汽車為九十九年出廠且已行駛
    高達十二萬多公里，故強烈建議維修更換。再者，原告於事
    後發現系爭汽車曾於一百零六年五月間發生問題進廠吊引擎
    大修整，然被告卻未曾提及系爭汽車的重大瑕疵，可見被告
    刻意隱瞞系爭汽車曾出現重大問題等情事。
　㈢原告於一百零七年五月二十五日當晚轉達系爭汽車故障部分
    及交還系爭汽車予被告，並表示希望被告協助處理系爭汽車
    故障，且再次約定時間回維修廠做兩造確認，原告並於隔日
    聯繫證人吳冠筠表示系爭汽車之問題希望能等候一周時間，
    吳冠筠亦回覆表示台新租賃公司願意承做車輛貸款六十萬元
    。惟被告多次失約，最後約定於一百零七年六月七日至維修
    廠進行檢測及預約維修，原告於維修廠及通訊軟體Line對話
    中多次表示會履約購買系爭汽車，因被告無法針對系爭汽車
    故障提出解決方案與作法，原告並於同日晚間要求被告至臺
    北市政府警察局中正第一分局仁愛路派出所（下稱仁愛路派
    出所）將中古汽車買賣定型化契約範本（下稱系爭契約）進
    一步填寫完整，當日兩造協議於隔日六月八日由被告將系爭
    汽車送至維修廠進廠維修，並約定最晚須於一百零七年六月
    十五日前完成車輛進行過戶，並由被告將事項記載於系爭契
    約中否則視同違約。詎被告自六月八日起一連多日避不見面
    且電話皆未回應，原告亦透過台新租賃公司聯繫被告未果，
    直至六月十五日被告竟於通訊軟體Line告知已將系爭汽車轉
    售他人並表示不願意退回訂金，被告違反契約，亦無故扣押
    原告已支付之八萬元。債務人即被告未依兩造簽訂之系爭契
    約於一百零七年六月十五日將系爭汽車完成過戶及與銀行車
    輛貸款流程，且私自再將系爭汽車轉售他人並違法收受訂金
    八萬元，爰依契約法律關係提起本件訴訟，請求被告依系爭
    契約賠償兩倍之購車訂金十六萬元，及辦理車輛貸款流程之
    成本五千元，共計十六萬五千元。
　㈣關於臺灣臺北地方檢察署（下稱臺北地檢署）一○七年度偵字
    第一九六六○號不起訴處分書、車籍資料，不起訴的案子是
    針對被告父親魏振坤也就是車主的部分，檢察官認為魏振坤
    只是掛車主的名義而為不起訴處分。原告在一百零七年六月
    八日接到台新租賃公司核貸的金額後，原告也陸續告知被告
    ，被告就避不見面，一直到一百零七年六月十五日才跟原告
    表示要把系爭汽車賣給別人，還沒收原告的訂金。
　㈤對臺北地檢署一○七年度偵字第一九六六○號卷沒有意見；車
    籍資料是一百零七年十月二十九日車主才做變更，同年十二
    月七日更換車牌號碼，當下被告是說已經找到新買主，但照
    資料看這個敘述不實，被告是刻意要沒收原告的訂金。台新
    租賃公司當時沒有確定承作金額，一直到六月八日台新租賃
    公司人員才跟原告回覆願意以六十萬元核貸系爭汽車，原告
    就立即通知車主又請台新租賃公司承辦人員聯絡車主，約時
    間要過戶，但車主一直已讀不回不接電話，過一個禮拜六月
    十五日當天已經是約定過戶最後一天，被告才說他把車子賣
    給別人，不願意賣給原告。維修廠老闆是說車主如果願意的
    話，他可以幫忙協調維修費用一人一半，但被告都沒有回應
    ，一直到六月十五日才說車子賣別人。原告爭執的點最後不
    是修不修車，而是被告不願意把系爭汽車賣給原告，被告父
    親也就是車主到了之後五到十分鐘，原告就請被告在六月十
    五日過戶的系爭契約簽名，當下原告很氣憤簽完就離開，系
    爭契約在被告手上。
　㈥被告稱原告於一百零七年六月七日在仁愛路派出所門口說車
    不買訂金也不要，原告沒有這樣講，當天最後被告在系爭契
    約壓一百零七年六月十五日過戶之後，原告還記得跟被告母
    親說不好意思麻煩其走這一趟，原告說原告訂金也付了不可
    能不買車然後就離開。系爭契約原告出來後才發現忘了拿，
    因為已經離開就沒有回去拿。原已約好一百零七年六月八日
    到修車廠處理車子的問題，所以原告在Line的對話也提醒被
    告怎麼沒有出現，也請修車廠老闆娘電話聯絡，也用電話聯
    絡被告，但都不接不回，而且原告跟被告母親上述對話不是
    跟被告說，被告當時跟被告媽媽有三公尺的距離，原告不知
    道被告怎麼會認為原告不買車訂金也不要。一百零七年六月
    八日早上證人吳冠筠跟原告說可以核貸系爭汽車，原告跟吳
    冠筠說通知車主過戶的事情，一直到了中午左右被告也都未
    接未回，所以原告就請吳冠筠幫忙通知車主，吳冠筠也跟原
    告表示被告沒有回電話，吳冠筠跟原告表示就只差照會其要
    送件，一百零七年六月八日被告都未接電話也沒有任何回應
    也沒有出現在修車廠，直到一百零七年六月十五日最後期限
    ，被告才跟原告說系爭汽車已經賣給別人，吳冠筠只有被告
    的Line，所以就是Line沒有回應。一百零七年六月七日驗完
    車才去派出所，系爭契約第十六條已經寫了一百零七年六月
    十五日沒有完成過戶視同違約，原告不知道一百零七年六月
    八日到同年六月十五日被告都避不見面。關於系爭契約上記
    載一百零七年六月七日晚上陪同驗車消耗材買主願意自行修
    復等字樣（參本院卷第一四一頁），那是被告寫的，原告根
    本不知道有這些字。
　㈦關於證人吳冠筠之證言，其已經證明當時有聯絡到被告本人
    ，被告也知道車子要進一步過戶才能撥款，系爭契約當時也
    壓六月十五日的期限，這是被告自己親筆簽名。對本院卷第
    一三一頁至第一四三頁被告提出之系爭契約內容沒意見，只
    是最後被告六月十五日沒有辦法依契約過戶，還說把車賣給
    別人。關於本院卷第一四一頁右下角註記字樣，這內容原告
    不表示任何意見，但當初被告寫的時候原告沒有看到。
　㈧原告與被告簽立系爭簡約，加入其Line及好友後，意外於瀏
    覽網頁中發現系爭汽車部分底盤機件問題及安全性瑕疵，系
    爭汽車曾針對吊引擎大動作維修，然該次維修嚴重將車輛最
    重要的引擎吊下脫離車體大修，一般正常車輛維修、保養並
    不會將車體與引擎拆解，嚴重程度令原告無法理解。且被告
    所言無一真實，被告一直將系爭汽車留至隔年一百零八年年
    初才將該車出售予他人，足見被告於一百零七年六月初約定
    於六月十五日完成系爭汽車進行過戶時，已預計私吞原告所
    支付購車訂金八萬元，並以六月十五日作為拖延之時間點，
    並向原告謊稱已經系爭汽車轉售他人，被告於一百零七年六
    月十五日故意謊稱已出售系爭汽車及惡意扣押原告已支付的
    八萬元等行為，已造成原告經濟上嚴重損失，且被告又於本
    件訴訟期間多次謊稱係原告自行放棄不願購買系爭汽車、原
    告拖延不願意過戶及系爭汽車於十月二十九日過戶予他人，
    然綜觀本案始末事由，證人吳冠筠亦清楚表示兩造當事人一
    定知道車輛核准貸款後，必須辦理車籍過戶，被告多次推託
    ，未遵守系爭契約且私自將系爭汽車轉售他人，違反系爭契
    約又私吞原告訂金八萬元，已違反民法第二百二十四條、第
    二百二十六條及第二百二十七條等規定。
　㈨對本院卷第二一三頁中正一分局覆函資料沒有意見。當初兩
    造已經講一百零七年六月十五日辦過戶，並不是原告不辦過
    戶，書面都有提出，如果書面不採要用口頭講的，那寫書面
    又有什麼意義。關於被告答辯狀內容及所附對話內容，被告
    在系爭契約上壓一百零七年六月十五日前要過戶，但一百零
    七年六月七日派出所離開後就避不見面，在修車廠也沒有提
    到耗材分擔的事情，被告答辯狀的對話都是一百零七年六月
    七日以前的事情，一百零七年六月十五日還說車要賣給別人
    ，結果實際上那時根本沒有賣給別人，系爭汽車行駛公里數
    十二萬多公里且已經吊引擎、吊變速箱，是否為重大瑕疵，
    被告沒有對這件事情做說明，但原告還是堅持買車。
　㈩關於被告提出對話記錄截圖（參本院卷第二五三頁以下），
    第一頁出現六月八日，是原告提醒被告已經核保，第一頁完
    全沒有讀沒有回，六月八日被告沒有到修車廠去，約定六月
    十五日前完成過戶，第二頁開始就完全沒有日期，應該是六
    月十五日原告有提醒被告契約的日期，過戶日期六月十五日
    雖然被告提的對話說原告沒有簽，但是被告拿出來的系爭契
    約書原告就簽在第十六條後面（參本院卷第一四一頁）。系
    爭契約第十六條確實是以藍筆書寫，第十七條則以黑筆書寫
    ，原告習慣用自己的筆書寫，被告給原告的是影印本，原告
    在被告那份有簽在第十六條上面，原告那份因當天很激動，
    所以沒有簽在第十六條後面，原告也不知道被告在系爭契約
    第七頁下面寫多少字，都是被告自己寫的。原告所提證據有
    被告的臉書頁面，日期是二○一七年五月五日吊引擎，買車
    當下被告並沒有誠實告知，系爭契約第四頁第四條及第五頁
    第六條，被告都沒有做備註跟說明這台車有吊修引擎跟變速
    箱的事情，再加上ＢＭＷ的車沒有引擎號碼，原告不知道這個
    引擎是不是當初原車的原裝引擎。
三、證據：聲請傳喚證人吳冠筠並提出下列證據為證：
告證一：訴外人魏振坤行車執照影本一件。
告證二：系爭簡約影本一件。
告證三：存摺相關匯款資料影本一件。
告證四：台新租賃公司證人吳冠筠名片影本一件。
告證五：原告與證人吳冠筠Line對話紀錄截圖一件。
告證六：原告與證人吳冠筠Line對話紀錄截圖一件。
告證七：車輛維修單影本一件。
告證八：被告提供維修廠紀錄卡影本一件。
告證九：系爭汽車檢測問題點照片影本一件。
告證十：系爭汽車里程數照片影本一件。
告證十一：被告臉書界面截圖及系爭汽車引擎整修照片截圖影本
          各一件。
告證十二：車廠全球技術通報型號E91車輛(N47)瑕疵圖證影本一
          件。
告證十三至告證十七：原告與被告Line多次對話紀錄截圖一疊。
乙、被告方面：
一、聲明：㈠原告之訴駁回；㈡如受不利判決，願供擔保請准宣告
    免為假執行。
二、陳述略稱：
  ㈠本件兩造無法協商和解之原因為被告覺得不應該賠，當初訂
    金只有八萬元，現在原告要索賠十六萬五千元，被告覺得有
    權利不用還原告八萬元。對臺北地檢署一○七年度偵字第一
    九六六○號不起訴處分書沒有意見；系爭汽車後來賣給原本
    買該車車行的朋友。對原告所提證物形式真正沒有爭執，貸
    款是因為沒有過戶就不會下來，但是是原告不要過戶，貸款
    才沒有下來，銀行要被告跟原告去辦過戶，被告也想辦，但
    是原告不辦，所以就沒有辦。系爭汽車被告賣六十幾萬元，
    沒有書面契約可以提出，因為是車行，只有收據。
　㈡對臺北地檢署一○七年度偵字第一九六六○號卷、車籍資料均
    沒有意見。關於原告主張被告原先同意將車開到立大輪胎行
    維修，結果不維修還宣稱將車賣給別人之部分，該車行是被
    告換輪胎的地方，就是被告介紹原告去的，有一次原告把車
    開到高雄三天，回來又去立大輪胎行說系爭汽車有問題，請
    車行做檢查，說被告車子會抖動，車行說要修，原告跟被告
    表示系爭汽車有問題不過戶，可是當初原告有試過車沒問題
    才付訂金，後面說有問題要被告去修，可是系爭汽車本來就
    是二手車，原告是針對耗材要被告換新的給原告，被告覺得
    非常不合理，二手車買賣不應該還要去換耗材，原告說系爭
    汽車避震器套頭掉下來。
　㈢原告於一百零七年六月七日當天在仁愛路派出所門口自己說
    不買訂金也不要，原告當日要求在仁愛路派出所過戶簽系爭
    契約，被告也有去，到了派出所原告說被告不是車主，要車
    主到現場，員警就說如果請車主來兩造是不是要簽過戶，被
    告就請被告爸爸來，家人到現場之後，原告還是不簽，當下
    員警就覺得原告有點無理取鬧，覺得提供場地讓兩造簽契約
    不是讓兩造處理私人的事，員警問車主來了為什麼還不簽契
    約，原告走到門口就說車不買了訂金也不要了，有一個員警
    教被告寫存證信函保護自己，因為覺得原告當下說不買事後
    可能又會改口，當下被告父親、母親、哥哥都有聽到。最後
    是壓六月十五日過戶，可是原告都沒有通知辦過戶，原告提
    出要求相約在派出所就願意簽契約定個過戶的日期，但到派
    出所也不願意定過戶的時間。被告有兩份系爭契約，因為原
    告的那份也丟在派出所，被告跟原告約在派出所，原告要求
    要被告把消耗材的部分修復，其才要辦過戶，被告認為不應
    該被告負擔，所以就變成修車的問題沒有解決，關於耗材買
    主原告不肯簽，被告等其過戶，台新租賃公司有聯絡到被告
    ，跟被告說要跟原告去辦過戶銀行才有辦法撥款，但原告因
    為修車的問題根本不肯辦過戶，導致台新租賃公司也沒有辦
    法撥款。
　㈣關於證人吳冠筠之證言，證人有跟被告聯繫，被告跟其聯繫
    沒有問題，並不是原告說聯繫不到，因為系爭汽車有貸款，
    被告還特別先去結清，如果沒有要賣車，就沒有必要先去把
    貸款結清，結清日期是一百零七年五月十七日，被告確實要
    賣車，但原告後來說要被告把系爭汽車修復才願意辦過戶，
    可是被告不是賣新車，下訂前都已經確認過車況才付訂金八
    萬元，結果原告去高雄三天回來就遲遲不願過戶，現在主張
    被告跟台新租賃公司車貸避而不見，但車貸是原告跟台新租
    賃公司車貸的問題，並不是被告要貸款，被告結清貸款剩下
    就是過戶的問題。本院卷第一四一頁右下角註記字樣，原告
    主張當初被告寫的時候沒有看到，但這在派出所寫怎麼可能
    沒看到，原告到派出所說被告不是車主，不願意簽過戶日期
    ，被告才特別請被告父親來，是晚上八點多去，結果車主來
    了，員警說人家車主到了為什麼不簽名。
　㈤關於原告主張被告不願修車，提出反駁如下：
　　⑴第一次被告提供於松山菸廠試車（電話聯繫）。
　　⑵第二次被告陪同原告到泰山車廠驗車及保養，當天車廠老
      闆檢查完成告知車況無任何問題，原告當場亦知此事，兩
      造也協議讓原告開回程，提供第二次試車（電話聯繫）。
　　⑶原告試車兩次，被告陪同至泰山保養廠一次，原告考慮三
      天後，提出有意願購買系爭汽車，並於一百零七年五月十
      七日支付訂金八萬元，爾後簽訂系爭契約，兩造已在系爭
      合約蓋章同意，且依系爭契約第二十條約定，以現況交付
      系爭汽車。
　㈥兩造於一百零七年五月二十日晚間簽訂系爭簡約後，原告向
    被告說明，因其家人有殘障證明，表示要用家人名字申請貸
    款以取得優惠利率，因為原告向被告請求出借系爭汽車開至
    高雄與其家人一同到銀行做對保的動作，被告因相信原告誠
    心購買系爭汽車，並考量其家人身體狀況不便至臺北辦理對
    保事宜，故同意將系爭汽車交付給原告三天（一百零七年五
    月二十三日十八時四十八分至一百零七年五月二十五日十九
    時五十分），嗣原告將系爭汽車還給被告，兩造並於系爭契
    約書註明借車開至高雄此事，且事後被告確認系爭汽車車體
    外觀無損，並待原告處理銀行貸款及過戶相關事宜。
　㈦惟爾後每日，原告開始用電話聯話被告，並要求被告再次到
    濟南車廠一同做最後檢查，被告認為原告希望做最後檢查，
    被告亦希望系爭買賣過程愉快故配合此次要求，故兩造一同
    到開車場做檢查。惟原告於車廠檢查後，遞上車用記憶卡，
    表示該記憶卡為被告車上原本的記憶卡，被告當下困惑不解
    ，遂迅速回車上檢查，被告車內原本記憶卡確實不見，變為
    原告與其家人出遊照片的記憶卡，足認被告車內記憶卡被原
    告置換，且將被告原本記憶卡內所有資料紀錄都刪除，故被
    告強烈懷疑原告不只單純將系爭汽車開到高雄與家人到銀行
    做對保，還有開著系爭汽車與家人一同出遊，中途也不能確
    保開到哪裡，也有可造成被告系爭汽車的損傷等多種可能因
    素，故當日兩造即有些許不歡而散。隔日，原告於Line對話
    中假意與被告約定過戶時間為一百零七年五月三十一日十六
    時，實際是再次要求辦理過戶後，要將系爭汽車開去車廠做
    檢查，惡意拖延過戶時間。
　㈧被告認為先前已提供試車兩次，並陪同到車廠兩次，系爭契
    約亦清楚說明以現況交付系爭汽車，也讓原告開到高雄做對
    保，中間皆無任何問題，惟嗣後不斷表示系爭汽車開上路都
    是問題、車上冷氣也有問題，被告不予理會，只希望原告不
    再找碴，立即確認過戶時間以及銀行撥款時間以順利交車。
    因兩造協調不來，故原告提出要求至仁愛分局請警員作證辦
    理系爭汽車過戶事宜，兩造於一百零七年六月七日至仁愛分
    局請警員作證，警員依系爭契約書第二十條約定，以現況交
    付系爭汽車，請原告明確提供過戶時間，原告遲遲不肯簽名
    決定過戶時間，且原告於憤怒之下在被告父親及員警面前大
    聲咆哮不買，被告與被告父親魏振坤及被告訴訟代理人楊順
    吉向其再次確認，如無意願購買，將視同違約並將訂金沒收
    ，然原告不予理會，並將其那份契約丟在桌上掉頭走人，在
    警員見證下，確認原告並無意願購買系爭汽車，故視同違約
    並將訂金沒收。惟原告事後謊稱當日並不知到底要做甚麼，
    且謊稱沒有表示不買系爭汽車，係被告等人聽錯。
　㈨被告與原告簽訂系爭契約，就立即將剩餘貸款做清償動作，
    足證被告有意願賣車。原告試車、借車，去了車廠兩次，開
    始不斷要求被告更換避震器、懸吊，此事經過二手買賣車行
    ，都不合規定的要求，且過程中原告不顧被告正值上班期間
    不便臨時請假以及要求務必將系爭汽車送車廠才同意過戶之
    事。原告於分局甩頭走人，至一百零七年六月十五日期間又
    不斷謊稱被告不理會證人吳冠筠，然系爭汽車沒過戶被告如
    何理會？被告身心俱疲之下，於一百零七年六月十五日確定
    其不願辦理過戶，才於一百零七年九月將系爭汽車轉賣，以
    利清償債務。
　㈩一百零七年六月七日原告於修車廠表示系爭汽車有瑕疵問題
    ，被告有確認修車廠的技師，避震器是消耗品，並不是什麼
    重大瑕疵，在現場時老闆娘並沒有說買這台車就會一直修，
    後續因為認定有爭執，就提到去派出所，到派出所原告就說
    辦過戶，原告認為被告不是車主，叫車主來，請雙方父母來
    ，警方說如果時間這麼晚，還要請被告父母來，就要隔天辦
    過戶，結果到了現場，對方還是沒買，最後原告走出來，就
    說「我不買了」，然後就走了，警方也有聽到，但警方的承
    辦員警是誰還要去問，如果被告沒有要賣車，不需要先借錢
    把貸款還掉，原告開三天還把被告行車紀錄器拔掉，後來又
    說不買，原告說重大瑕疵根本沒有專業鑑定證明。
　關於本院卷第二一三頁中正一分局覆函資料，當時警方說派
    出所只是讓兩造協調，所以就沒有資料，其實大家當初都在
    現場，當初連車主被告父親都到了，但原告還是不肯辦過戶
    ，如果不是原告要求車主到場才同意辦過戶，被告父母親有
    何理由特別至派出所，可是實際上去了原告還是不辦過戶。
    到警察局前到修車行然後說避震器、底盤的問題，老闆娘問
    修了誰出錢，原告也不答話，當時被告訴訟代理人在場，且
    當場問在場的三位技師這些問題有沒有牽涉安全性，三位技
    師說沒有，說是耗材，被告覺得耗材如果原告要買車可以談
    怎麼分擔，但當時原告沒有做表示，如果不賣車根本不用去
    派出所協調，也不用再請被告父母到派出所。
　被告提出一百零七年六月八日Line對話紀錄，該對話紀錄是
    另外傳給朋友的對話記錄，原告傳給被告，被告截圖又傳給
    朋友，時間是六月八日，顯示六月八日之後還是有聯絡。本
    院卷第一四一頁之系爭契約書兩造都有簽名，被告提出合約
    原本第十六條後面簽名是被告簽字用藍色筆簽，而原告用黑
    色筆寫第十七條後面的內容並簽名。另外還有一份原告丟在
    派出所的合約書，原告是寫在第十七條下面就更清楚。
　關於原告補充狀三內容，針對原告說車子底盤有一些問題，
    但技師說那是消耗品，而且在原告付訂金的同時，在泰山的
    修車廠廣騰汽車，都有把車子頂起來，車子沒有漏油，所以
    對方也才願意支付訂金八萬元，但沒有證據證明車子有何重
    大瑕疵。原告事後才去攫取臉書資料，說系爭汽車有重大瑕
    疵因此而不買，但這不是當時的時空背景，原告說六月八日
    到六月十四日都沒有聯絡，但被告有提出六月八日以後還是
    有聯絡之Line對話記錄。
三、證據：聲請函詢臺北市政府警察局中正一分局，並提出系爭
    契約影本一件、系爭契約書第二十條節錄影本一件、Line數
    次對話紀錄截圖多件、存摺內頁影本一件及一百零七年六月
    八日及其他Line對話紀錄截圖一疊為證。
丙、本院依職權調閱臺北地檢署一○七年度偵字第一九六六○號刑
    事偵查全卷，並向交通部公路總局臺北市監理所函查系爭汽
    車過戶相關資料，及向臺北市政府警察局中正第一分局函詢
    仁愛路派出所有關兩造之購車糾紛。
    理    由
一、原告主張意旨略以：兩造於一百零七年五月二十日晚間簽訂
    系爭簡約，約定以七十萬元買賣系爭汽車，原告並已給付八
    萬元購車訂金，嗣兩造約定於一百零七年六月七日至維修廠
    進行檢測及預約維修，被告無法針對系爭汽車故障提出解決
    方案與作法，當日兩造至仁愛路派出所協議於隔日六月八日
    由被告將系爭汽車送至維修廠進廠維修，並約定最晚須於一
    百零七年六月十五日前完成車輛進行過戶，詎被告自六月八
    日起一連多日避不見面且電話皆未回應，原告亦透過台新租
    賃公司聯繫被告未果，至六月十五日被告竟於通訊軟體Line
    告知已將系爭汽車轉售他人並表示不願意退回訂金，被告違
    反契約，亦無故扣押原告已支付之八萬元，被告未依系爭契
    約於一百零七年六月十五日將系爭汽車完成過戶，且私自再
    將系爭汽車轉售他人，爰依契約法律關係提起本件訴訟，請
    求被告加倍返還購車訂金十六萬元及辦理車輛大款流程之成
    本五千元等語。
二、被告答辯意旨則以：兩造於一百零七年五月二十日晚間簽訂
    系爭簡約後，被告就立即將剩餘貸款做清償動作，足證被告
    有意願賣車，被告跟原告於一百零七年六月七日當天約在仁
    愛路派出所，原告要求要被告把消耗材的部分修復，其才要
    辦過戶，被告認為不應該被告負擔，關於耗材買主原告不肯
    簽，還在仁愛路派出所門口自己說不買訂金也不要，至一百
    零七年六月十五日期間又不斷謊稱被告不理會證人吳冠筠，
    被告身心俱疲之下，於一百零七年六月十五日確定其不願辦
    理過戶，才於一百零七年九月將系爭汽車轉賣，以利清償債
    務等語置辯。
三、兩造對於下列事項並無爭執：㈠原告匯款八萬元至車主即被
    告父親名下作為購買系爭汽車之定金；㈡兩造於一百零七年
    六月七日當天約在仁愛路派出所協商系爭契約之締約，後來
    原告未帶走其自身之系爭契約就離開，變成被告持有兩造之
    契約原本。兩造爭執重點在於：㈠兩造於一百零七年六月七
    日當天約在仁愛路派出所協商系爭契約之締約過程，法律上
    如何評價？㈡原告主張依契約法律關係，請求被告賠償兩倍
    定金十六萬元，及辦理車輛貸款流程損失之五千元，是否有
    據？爰說明如后。
四、按當事人互相表示意思一致者，無論其為明示或默示，契約
    即為成立。當事人對於必要之點，意思一致，而對於非必要
    之點，未經表示意思者，推定其契約為成立，關於該非必要
    之點，當事人意思不一致時，法院應依其事件之性質定之，
    民法第一百五十三條定有明文，亦即契約之成立仍應以當事
    人互相表示意思一致為前提，只是在當事人如僅就契約必要
    之點互相表示意思一致，但對契約非必要之點，如無從得悉
    雙方有無明示或默示意思表示可知其是否一致時，則由法律
    「推定」其契約成立。次按民法第二百四十九條規定：「定
    金，除當事人另有訂定外，適用左列之規定：一、契約履行
    時，定金應返還或作為給付之一部。二、契約因可歸責於付
    定金當事人之事由，致不能履行時，定金不得請求返還。三
    、契約因可歸責於受定金當事人之事由，致不能履行時，該
    當事人應加倍返還其所受之定金。四、契約因不可歸責於雙
    方當事人之事由，致不能履行時，定金應返還之。」。再按
    當事人主張有利於己之事實者，就其事實有舉證之責任，民
    事訴訟法第二百七十七條前段定有明文。又民事訴訟如係由
    原告主張權利者，應先由原告負舉證之責，若原告先不能舉
    證，以證實自己主張之事實為真實，則被告就其抗辯事實即
    令不能舉證，或其所舉證據尚有疵累，亦應駁回原告之請求
    （最高法院十七年上字第九一七號裁判意旨參照）。
五、經查：㈠被告提出系爭契約之內容，舉凡雙方有爭議部分，
    為避免爭議多會在約定內容後面另行蓋章或簽名，然註記一
    百零七年六月七日晚上十九時陪同去車行驗車，以上有消耗
    材買主願意自行修復等字樣部分，雙方均未在後面簽章（參
    本院卷第一四一頁），原告方面主張是被告寫的，不知道有
    這些字，甚至主張當日協議於隔日六月八日由被告將系爭汽
    車送至維修廠進廠維修，維修廠老闆說車主如果願意的話，
    他可以幫忙協調維修費用一人一半等語，然被告則表示關於
    耗材買主原告不肯簽，足見兩造關於系爭汽車過戶前之維修
    費用如何負擔，原告認為屬被告應負瑕疵擔保之範圍，被告
    認為本件並非新車買賣，耗材非屬二手車買賣之瑕疵擔保範
    圍內，被告明顯不願意負擔或分擔任何系爭汽車之維修費用
    ，足見雙方就此項契約非必要之點，意思表示並未一致，參
    酌前揭民法第一百五十三條之規定，推定成立之系爭契約，
    因實際上兩造就維修費用問題意思表示不一致，前揭推定已
    遭推翻；㈡被告宣稱原告於一百零七年六月七日離開派出所
    時表示不買系爭汽車，為原告所否認，然縱使原告當時表示
    不買系爭汽車屬實（假設語氣），如前所述，系爭契約因維
    修費用負擔問題意思表示不一致而不成立，且維修費用負擔
    問題出於兩造對於瑕疵擔保問題之認知差異，屬不可歸責於
    雙方之事由，原告本諸系爭簡約所支付之八萬元定金，依前
    揭民法第二百四十九條第四款規定自得請求被告返還，至於
    被告另辯稱原告特別表示定金不要了云云，然縱使原告當時
    表示不買系爭汽車屬實（假設語氣），以兩造爭執維修費用
    分擔問題之情狀，亦難信原告會因此即特別表示放棄取回八
    萬元定金，更何況翌日原告還傳Line對話希望六月十五日前
    完成過戶及撥款程序，為被告所自承（參本院卷第二五三頁
    ），原告顯未放棄八萬元定金；㈢關於原告所稱辦理車輛貸
    款流程之成本五千元，證人吳冠筠於本院一百一十年一月七
    日言詞辯論期日證稱：「（問：原告說貸款流程損失五千元
    ？）唯獨有收的是對保的車馬費，車馬費應該不會到五千元
    ，我不知道誰跟原告收的五千元，貸款沒有實際辦應該不會
    有手續費…。」（參本院卷第一五三頁），原告所稱辦理車
    輛貸款流程之成本五千元已難信為真實，且系爭契約最終因
    維修費用負擔問題意思表示不一致而不成立，原告再為此部
    分五千元之請求顯無理由。
六、綜上所述，原告本於契約法律關係，請求被告給付十六萬五
    千元，自起訴狀繕本送達翌日（即一百零九年五月二十八日
    ）起至清償日止，按年息百分之五計算之利息，其請求於主
    文第一項之範圍內為有理由，應予准許。超過主文第一項範
    圍之請求，則屬無據，應予駁回。
七、本件係就民事訴訟法第四百二十七條第一項訴訟適用簡易程
    序所為被告一部敗訴之判決，依同法第三百八十九條第一項
    第三款規定，就被告敗訴部分應依職權宣告假執行。並依同
    法第三百九十二條第二項規定，依被告聲請宣告被告敗訴部
    分如供擔保，得免為假執行。至於原告敗訴部分，原告之訴
    既經駁回，假執行之聲請失所附麗，應併予駁回。
八、本件訴訟費用額，依後附計算書確定如主文所示金額。
九、本件事證已臻明確，兩造其餘攻擊防禦方法，於本判決結果
    不生影響，爰不一一論述，併此敘明。
十、據上論結，原告之訴為一部有理由，一部無理由，並依民事
    訴訟法第七十九條，判決如主文。　
中　　華　　民　　國　　110 　年　　10　　月　　14　　日
                              臺北簡易庭
                              法      官  文衍正
以上正本係照原本作成。
如對本判決不服，須於判決送達後二十日內向本庭（臺北市重慶
南路一段一百二十六巷一號）提出上訴狀。（須按他造當事人之
人數附繕本）。如委任律師提起上訴者，應一併繳納上訴審裁判
費。
中　　華　　民　　國　　110 　年　　10　　月　　14　　日
                              書  記  官  高秋芬
訴訟費用計算書：
項        目             金  額（新臺幣）        備  註 
第一審裁判費　　           1,770元
合　　　　計　　     　    1,770元